【裁判字號】    92,訴,2247
【裁判日期】    921226
【裁判案由】    侵權行為損害賠償
【裁判全文】
臺灣臺北地方法院民事判決                        九十二年度訴字第二二四七號
    原      告  甲○○
    訴訟代理人  吳素真
                吳英春
                吳珈淳
    被      告  乙○○○
當事人間侵權行為損害賠償事件，原告於本院刑事庭九十年交簡上字第三三號審理中
提起九十一年交附民字第一五０號刑事附帶民事訴訟，經刑事庭裁定移送前來，本院
於九十二年十二月十七日言詞辯論終結，判決如下：
    主  文
被告應給付原告新臺幣捌拾伍萬壹仟伍佰壹拾肆元，及自民國九十一年九月五日起至
清償日止，按年息百分之五計算之利息。
原告其餘之訴駁回。
訴訟費用由被告負擔二分之一，餘由原告負擔。
原告假執行之聲請駁回。
    理  由
甲、原告方面：
  壹、聲明：
    一被告應給付原告新台幣（下同）一百六十七萬五千五百十四元，及自起訴狀繕
      本送達之翌日起至清償日止，按年息百分之五計算之利息。
    二原告願供擔保，請准宣告假執行。
  貳、陳述：
    一被告於民國八十八年十一月十八日上午六時卅分許，駕駛車號GU-0603之自用
      小客車，沿台北市○○○路南向北內側快車道行駛，行至南京路口時，應注意
      行車速度，並於行近行人穿越道前，減速慢行，遇有行人穿越時，均應暫停讓
      行人先行通過，而被告依當時情形，又無不能注意之情事，竟疏不注意，未依
      敦化北路南向北快車道限速每小時五十公里之規定，時速達六十公里，又未減
      速慢行，見原告由東向西穿越敦化北路，亦未暫停讓原告先行通過，致撞及原
      告，造成原告受有頭部外傷、後根部挫傷縫合五公分、右前額、兩膝部、左手
      背擦傷、腦蜘蛛網下血及腦挫傷性出血之重傷害。
    二原告因被告之侵權行為受有重大損失，合計為一百六十七萬五千五百十四元，
      爰依民法第一百八十四條第一項、第一百九十三條第一項、第一百九十五條第
      一項規定請求如後：
      (一)醫藥費：五萬一千五百十四元，此係原告自行支出。
      (二)喪失勞動能力：原告未受重傷前，係擔任大樓管理員，每月底薪為二萬四千
        元，自八十八年十一月至九十年十二月止，因腦部受損至大小便失禁，行動
        不便，三餐均需專人照顧餵食，已喪失大樓管理員之勞動能力，爰請求賠償
        六十二萬四千元。
      (三)精神慰撫金：原告以前是唸私塾，是臺灣鐵路局退休的，原告送醫時嚴重昏
        迷，並發生病危狀況，凡此皆使原告精神痛苦不堪，爰請求精神慰撫金一百
        萬元。
  參、證據：提出醫藥費收據明細三份、在離職證明書、薪資證明四份、醫療收據四
      份各影本乙件為證。
乙、被告方面：
  壹、聲明：駁回原告之訴及其假執行之聲請。
  貳、陳述：
    一八十八年十一月十八日上午，被告開車行經敦化北路及南京東路口時，原告突
      然闖紅燈，自右側快車道安全島旁衝過來，被告見狀馬上踩煞車，惟原告已倒
      地，被告便立即呼救。原告在加護病房觀察三天後，即轉至頭等病房三個星期
      ，因被告無力負擔一天二千多元之病房費用，便將原告轉至健保病房。原告住
      院期間，被告每日探望，並為原告聘請二十四小時特別看護，其間所有醫療費
      用，均由被告支付，甚至包括原告原有之糖尿病醫藥費用，至八十九年一月五
      日原告出院，被告已支付約十八萬元。
    二被告並未超速，且原告未遵守交通規則，在快車道上闖紅燈，也有過失。原告
      主張伊行走在斑馬線上，事實上，被告係於慌亂中依路人建議，將車子倒退一
      個車身的距離擋在原告後面，避免原告被往來的車輛壓到，且車禍發生當時，
      原告係直接倒下，並未飛出，從而可認原告係自安全島旁直接衝過來。
    三原告請求部分：
      (一)醫藥費五萬一千五百十四元部分，被告願意負擔。
      (二)原告之子表示因原告受傷不能工作，要求被告賠償六十萬元，被告請求分期
        付款，原告卻不同意。且原告車禍當時已年屆七十六歲高齡，已無勞動能力
        ，否認原告所提證明文件之真正。
      (三)精神慰撫金部分：被告為高中畢業，月薪二萬多元，要付房租、還債、養老
        母親，已無力再付巨大的賠償金。
丙、本院依職權調閱本院簡易庭八十九年北交簡字第一三一五號刑事簡易訴訟程序第
    一審卷宗、本院九十年交簡上字第三三號簡易第二審案件卷宗刑事卷宗。
    理    由
一原告於九十一年二月一日附帶民事起訴狀訴之聲明第一項請求金額為一百七十萬元
  ，惟事實及理由欄內之金額合計為一百六十七萬五千五百十四元，嗣於九十二年七
  月十五日準備程序中更正其訴之聲明第一項請求金額為一百六十七萬五千五百十四
  元，上述訴之變更，係屬減縮應受判決事項之聲明，合於民事訴訟法第二百五十五
  條第一項但書及同條第二項第三款之規定，爰准許之，合先敘明。
二本件原告主張被告於八十八年十一月十八日上午六時卅分許，駕駛車號ＧＵ－０六
  ０三號之自用小客車，沿台北市○○○路南向北內側快車道行駛，行至南京路口時
  ，應注意行車速度，並於行近行人穿越道前，減速慢行，遇有行人穿越時，均應暫
  停讓行人先行通過，而被告疏不注意，未依敦化北路南向北快車道限速每小時五十
  公里之規定，時速達六十公里，又未減速慢行，見原告由東向西穿越敦化北路，亦
  未暫停讓原告先行通過，致撞及原告，造成原告受有頭部外傷、後根部挫傷縫合五
  公分、右前額、兩膝部、左手背擦傷、腦蜘蛛網下血及腦挫傷性出血之重傷害，原
  告因被告之侵權行為受有合計一百六十七萬五千五百十四元之損失。
  被告則辯以：八十八年十一月十八日上午，被告開車行經敦化北路及南京東路口時
  ，原告突然闖紅燈，自右側快車道安全島旁衝過來，被告見狀馬上踩煞車，惟原告
  已倒地，被告便立即呼救。原告在加護病房觀察三天後，即轉至頭等病房三個星期
  ，因被告無力負擔一天二千多元之病房費用，便將原告轉至健保病房。原告住院期
  間，被告每日探望，並為原告聘請廿四小時特別看護，其間所有醫療費用，均由被
  告支付，甚至包括原告原有之糖尿病醫藥費用，至八十九年一月五日原告出院，被
  告已支付約十八萬元。被告並未超速。原告車禍當時已年屆七十六歲高齡，已無勞
  動能力，否認原告所提證明文件之真正等語。
三本件被告於八十八年十一月十八日上午六時三十分許，駕駛車號ＧＵ－０六０三號
  之自用小客車，沿台北市○○○路南向北內側快車道行駛，行至南京東路口時，原
  應注意行近行人穿越道前，應減速慢行，遇有行人穿越時，均應暫停讓行人先行通
  過，且應採取必要之安全措施，而依當時光線為晨光、路面無障礙無缺陷、視距良
  好之情形，亦非不能注意，竟疏未注意，在發現原告在行人穿越道上由東向西穿越
  敦化北路之際，未採取必要之安全措施、亦未暫停讓原告先行通過，即貿然前行致
  撞及原告，使原告受有頭部外傷、後根部挫傷、右前額、兩膝部、左手背擦傷、腦
  蜘蛛網下出血及腦挫傷性出血之傷害，原告嗣經治療，仍有四肢僵硬、平衡失調、
  無法行走、尿失禁等情形，被告對其於前開時地駕駛自用小客車因過失而撞擊原告
  之事實不爭執，並有原告提出之診斷書，而被告過失傷害人致重傷之刑事責任部分
  ，亦經本院九十年度交簡上字第三三號刑事判決處有期徒刑三月確定，是原告主張
  被告有過失侵權為之事實堪信為真。則被告應就上開侵權行為所造成原告之損害，
  負賠償責任。
四至原告主張被告另有未遵守速限五十公里之標誌，以時速六十公里超速行駛致撞擊
  原告部分，為被告所否認，而原告未舉證證證明，此部分尚難採信。另被告辯稱是
  原告闖紅燈致生本件車禍，是原告亦有過失云云，亦未舉證證明，此部分亦難採信
  。又本件車禍發生時被害人遭撞擊之位置，被告雖辯稱並非在行人穿越道上，但被
  告於警詢及本院刑事庭訊問時，均堅稱與原告之碰撞點乃該車號ＧＵ－０六０三號
  自用小客車右前葉子板或右後照鏡前面一點點，此與刑事卷附補充資料表（八十八
  年度偵字第二五三九一號卷第八頁反面）所示：該被告之自用小客車係受有右前葉
  子板內凹擦痕、右後照鏡斷裂、前右上角擋風玻璃撞痕破裂之車輛損害情形相符，
  應可採信，而核以前述之撞擊情形及車輛損害情形，可稽本件原告於車禍發生時，
  應係在身體先撞擊被告之自用小客車右前葉子板附近車體後、再撞損該車之右後照
  鏡，復因身體受力而頭部往下傾斜、致頭部撞擊被告之自用小客車右上角擋風玻璃
  後，再行倒地，換言之，於原告遭受撞擊之際，因曾先後撞擊被告之自用小客車之
  右後照鏡及右上角擋風玻璃，受有自南向北之撞擊力量，而使身體往北方移動；次
  查，原告於發生本件車禍時為七十六歲，其骨骼、皮膚、肌肉之強度較為脆弱，而
  其於本件車禍中，係受有「頭部外傷、後根部挫傷、右前額、兩膝部、左手背擦傷
  、腦蜘蛛網下出血及腦挫傷性出血」之傷害，即原告除頭部有嚴重之傷害外，其餘
  易受自用小客車直接撞擊成傷、且依原告之身體狀況應更易成傷之手足、身體部位
  ，均僅受有輕微之擦傷，而無任何遭車輛直接撞擊及受巨大外力撞擊之跡象，則原
  告雖曾受有一由南往北之撞擊力道，但由前述受傷情形，該力量亦應僅集中於頭部
  ，而無發生一般被害人遭直接撞擊後，因身體重心受有巨大外力，向車前彈出甚遠
  之情形，從而，原告於遭被告撞擊時，應曾受力而向北移動，惟距離並不甚遠之事
  實，應足認定。再依卷附道路交通事故調查報告表（八十八年度偵字第二五三九一
  號卷第七頁）所示，原告於車禍現場地面所遺留之血跡，距離橫越敦化北路、東西
  向之行人穿越到北緣，經推算約為五公尺，則在扣除被害人之合理身高後，以該血
  跡為被害人頭部受傷所遺留、原告於車禍後倒地呈頭部在正北、足部在正南之情形
  ，原告之足部於車禍後距前述行人穿越道北緣約三公尺以上；而若該血跡乃原告身
  體其他部位所遺留、原告車禍後並非呈正北、正南之倒地姿勢，則原告之足部於車
  禍後距前述行人穿越道北緣近四公尺或四公尺以上。以前述原告倒地後足部距該行
  人穿越道北緣僅三、四公尺之距離，並參以原告於遭被告撞擊時，曾受力而向北移
  動、惟距離並不甚遠、認定如前述之事實，則原告於遭遇撞擊時，即可能正位於行
  人穿越道上。又車輛於行進中並不能立即停止，而需有一定之反應距離及煞車距離
  ，又由前述對照表亦可推知，被告於撞擊原告、採煞車、至完全停止之前，必然曾
  繼續向前前進一段距離，則由被告於刑事案件訊問自承其撞擊原告後立即煞車、一
  停下車來時，原告係倒在其右後照鏡下方等語，亦可證原告於遭撞擊後，確曾向北
  方即被告車行方向移動。再被告於車禍當日接受警詢時，雖表示其沒有看清楚原告
  是否行走於行人穿越道上，但於該日下午檢察官訊問時，即已明確承認肇事地點是
  在行人穿越道上。參以該行人穿越道寬達六公尺、並無任何障礙，被害人應無捨棄
  行人穿越道不用、而由鄰近行人穿越道之車道穿越車流量眾多之敦化北路之事實，
  本院認本件被害人於遭撞擊時，係行走於行人穿越道上之事實，應足認定。
五原告請求被告賠償之費用，是否應予准許，分述如次：
  (一)醫藥費：原告主張請求之醫藥費五萬一千五百十四元，被告表示願意給付（九十
    二年七月十五日準備程序筆錄），此部分請求應予准許。
  (二)喪失勞動能力：原告主張其未受重傷前，係擔任大樓管理員，每月底薪為二萬四
    千元，自八十八年十一月至九十年十二月止，因腦部受損至大小便失禁，行動不
    便，已喪失大樓管理員之勞動能力，請求賠償六十二萬四千元，被告則辯以原告
    車禍當時已年屆七十六歲高齡，已無勞動能力等語。經查：原告此部分係提出如
    意大樓管理委員會出具之在職證明書、離職證明書、薪資證明書及如意大樓管理
    員薪資表為證，惟被告否認該等文件之真正，而原告未提出其他證據證明，此部
    分請求無從准許。
  (三)精神慰撫金：原告主張其送醫時嚴重昏迷，並發生病危狀況，使原告精神痛苦不
    堪，爰請求精神慰撫金一百萬元。被告則辯以：被告月薪二萬多元，要付房租、
    還債、養老母親，已無力再付巨大的賠償金等語。按不法侵害他人身體、健康、
    名譽、自由、信用、隱私、貞操，或不法侵害其他人格法益而情節重大者，被害
    人雖非財產上之損害，亦得請求賠償相當之金額，民法第一百九十五條第一項前
    段定有明文。而此慰撫金之核給標準固與財產上損害之計算不同，然非不可斟酌
    雙方身分、資歷與加害程度，及其他各種情形核定相當之數額，此有最高法院五
    十一年臺上字第二二三號判例意旨可供參照。本院審酌原告於事故發生時為七十
    六歲，以前是唸私塾，是自臺灣鐵路局退休，被告於事故發生時為四十七歲，為
    高中畢業，月薪二萬多元，須繳納房租，原告駕駛自用小客車，應注意行近行人
    穿越道前，應減速慢行，遇有行人穿越時，均應暫停讓行人先行通過，且應採取
    必要之安全措施，竟疏未注意，在發現原告在行人穿越道上之際，未採取必要之
    安全措施、亦未暫停讓原告先行通過，即貿然前行致撞及原告，使原告受有頭部
    外傷、後根部挫傷、右前額、兩膝部、左手背擦傷、腦蜘蛛網下出血及腦挫傷性
    出血之傷害，原告嗣經治療，仍有四肢僵硬、平衡失調、無法行走、尿失禁等一
    切情狀，認原告請求一百萬元之慰撫金，應屬過高，應予核減為八十萬元，方屬
    公允，逾此數額之請求，為無理由。
  (四)末按「損害之發生或擴大，被害人與有過失者，法院得減輕賠償金額，或免除之
    。」固為民法第二百十七條第一項所明定，被告雖辯稱是原告在快車道上闖紅燈
    ，惟其既未能舉證原告確在快車道上闖紅燈，且本件車禍肇因於被告駕駛自小客
    車在發現原告在行人穿越道上由東向西穿越敦化北路之際，未採取必要之安全措
    施、亦未暫停讓原告先行通過，即貿然前行致撞及原告，被告辯稱原告就損害之
    發生與有過失，請求免除部分賠償責任云云，亦無可採。
六綜上所述，本件被告駕駛自用小客車在發現原告在行人穿越道上由東向西穿越敦化
  北路之際，未採取必要之安全措施、亦未暫停讓原告先行通過，即貿然前行致撞及
  原告，使原告之身體受有傷害，原告請求醫藥費五萬一千五百十四元、精神慰撫金
  八十萬元部分應予准許，其餘部分無從准許。從而，原告依據侵權行為損害賠償之
  法律關係，請求被告給付八十五萬一千五百十四元，及自刑事附帶民事起訴狀繕本
  有理由，應予准許，逾此範圍之請求則為無理由，應予駁回。
七本件原告原係於本院刑事庭九十年交簡上字第三三號審理中提起刑事附帶民事訴訟
  ，經刑事庭以九十一年交附民字第一五０號裁定移送於民事庭，故本件性質上為第
  二審判決，而原告勝訴部分為八十五萬一千五百十四元，被告敗訴部分為八十二萬
  四千元，未逾一百五十萬元，兩造均不得上訴，並無為假執行之必要，故原告所為
  之假執行聲請，應予駁回，原告假執行之聲請既經駁回，被告即無須供擔保免為假
  執行，併予敘明。
八本件事證已臻明確，兩造其餘之攻擊、防禦方法，均不影響本件判決結果之認定，
  毋庸再加以論述，附此敘明。
九據上論結，本件原告之訴，為一部有理由、一部無理由，並依民事訴訟法第七十九
  條，判決如主文。
中      華      民      國      九十二      年    十二    月    廿六    日
                                  民事第五庭審判長法官  吳青蓉
                                                  法官  張松鈞
                                                  法官  周美雲
正本係照原本作成
不得上訴。
民事訴訟法第三百九十二條第三項：「依前項規定預供擔保或提存而免為假執行，應
於執行標的物拍定、變賣或物之交付前為之。」
中      華      民      國      九十二      年    十二    月    廿六    日
                                                書記官  王宜玲


司法院資訊處製作；財團法人民間司法改革基金會備份。
